臺灣桃園地方法院刑事判決　　　　　　　　　　　　　九十年度交易字第四九號
　　公　訴　人　臺灣桃園地方法院檢察署檢察官
　　被　　　告　甲○○
右列被告因業務過失傷害案件，經檢察官提起公訴（九十年度偵字第八六五八號），
本院判決如左：
    主  文
甲○○從事業務之人，因業務上之過失傷害人，致重傷，處有期徒刑捌月。
    事  實
一、甲○○係洁豐交通股份有限公司（以下稱洁豐公司）之聯結車司機，以駕駛聯結
    車為生，為從事駕駛業務之人。甲○○於民國九十年二月三日凌晨五時二十分許
    ，駕駛車牌號碼ＳＶ─八八七號之聯結車，沿桃園縣新屋鄉桃九十三線幹道由省
    道台十五線往新屋鄉方向行駛，駛至與同鄉○○○○○道之無號誌交岔路口時，
    本應注意行經無號誌之交岔路口，應減速慢行，作隨時停車之準備，詎其應注意
    並能注意，竟疏未注意仍減速行駛，適有丙○○無照駕駛車牌號碼ＡＷ─００七
    ０號之自小客車，搭載友人戊○○，沿九十一線支線道由新屋鄉石牌村往永安村
    方向行經該交岔路口，應注意支線道應讓幹線道先行，詎其能注意，亦疏未注意
    ，仍貿然前行，致其小客車右前車頭與甲○○所駕之前揭聯結車左前側撞擊，甲○○即將車向右偏，丙○○則向左偏，致二車皆在前述桃九十三線道往新屋方向
    分別向右及左滑行，甲○○之聯結車停止於右側稻田內，丙○○之小客車車停止
    於左側路邊草叢上，其間丙○○、戊○○二人則自車內摔出，倒臥於行車分向線
    （即中心線）兩側。丙○○因而受有頭部創傷併腦腫脹、顱內出血、右側耳葉撕
    裂傷等傷害，經送長庚紀念醫院林口醫學中心急救，雖倖免於死，惟造成其目前
    僅頭部可以轉動，但須靠鼻胃管餵食，且四肢無法行動（植物人狀態）身體上重
    大不治之傷害。（戊○○依其雖亦受有右臂斷裂等傷害，惟未據其告訴）甲○○
    在有偵查權限機關發現其犯罪前，向據報到場處理之桃園縣警察局楊梅分局永安
    派出所警員丁○○自首，並接受裁判。
二、案經丙○○之配偶乙○○訴經桃園縣警察局楊梅分局報請臺灣桃園地方法院檢察
    署檢察官偵查起訴。
    理  由
一、訊之被告甲○○矢口否認有前述犯行，辯稱：我沒有過失等語。經查：
（一）被告對於其係洁豐公司之聯結車司機，以駕駛聯結車為生，為從事駕駛業務之
      人，其於前述時間、地點駕駛車牌號碼ＳＶ─八八七號之聯結車與被害人丙○○駕駛之小客車發生撞擊等情，業據其坦承在卷。另其於本院九十年十月三十
      一日調查時並已坦承其就其前述車禍之發生有過失，惟辯稱：我過失程度較小
      等語。
（二）又案發現場道路之時速限制為五十公里，此有警製之道路交通事故調查報告表
      上記載可稽。而被告於前述調查庭時亦供稱：我當天下雨不是開快車，我僅開
      四、五十公里而已等語。按行經無號誌之交岔路口，應減速慢行，作隨時停車
      之準備，道路交通安全規則第九十三條第一項第四款定有明文。被告駕駛前述
      重車行經前述時速限制為五十公里道路之交岔路口，本應注意前開規定，且亦
      無不能注意之情事，仍以四、五十公里之時速前進，並未減速慢行，亦未作隨
      時停車之準備，致生本件車禍，其顯有過失。雖被害人在支線道駕車至無號誌
      之交岔路口未暫停讓被告之車輛先行，亦有過失（詳如後述），惟此並不足以
      解免被告過失之刑責。本件經送臺灣省桃園縣區車輛行車事故鑑定委員會鑑定
      ，亦採相同之見解，有該會鑑定意見書一份在卷可參。
（三）被害人丙○○因本件車禍致受有頭部創傷併腦腫脹、顱內出血、右側耳葉撕裂
      傷等傷害，經送長庚紀念醫院林口醫學中心急救，雖倖免於死，惟造成其目前
      僅頭部可以轉動，但須靠鼻胃管餵食，且四肢無法行動（植物人狀態）身體上
      重大不治之傷害，亦有診斷證明書及中華民國殘障手冊影本各一紙在卷可稽，
      並經告訴人乙○○陳述在卷。
（四）另告訴人雖主張：(1)被告案發時行車之時速九十公里以上，且大部分車身超越
      中心線，不在遵行車道上行駛；(2)且本件係被害人之小客車整輛進入交岔路口
      時整個右側均受到被告聯結車正面撞擊，故被害人並無暫停讓被告車先行之義
      務等語。惟：(1)被告否認其時速為九十公里以上，雖證人，即被害人之姊夫謝
      在澄於本院九十年十一月二十一日調查時證稱：我於派出所問被告時速是否為
      九十公里以上，他說差不多等語，然此為被告所否認。而被告於警訊中既已主
      張：當時我的時速不到四十公里，我沒有超速等語，其縱確有超速行駛，亦不
      至於會向被害人家屬或非與其同一方之人坦承超速之情。是尚難僅以前述證人
      所述，認定被告案發時之時速超過九十公里以上。至於被告案發時是否有超越
      中心線，亦僅係是否造成對向來車相撞之危險，要與本件車禍之發生無關。(2)
      被害人丙○○駕駛之小客車因本次車禍致其右前側保險桿上方至右前輪上方之
      葉子板嚴重凹陷毀損，引擎蓋向左側凸起、右前後車門輕微凹陷，右後葉子板
      中度凹陷（其凹陷程度介於右葉子板及車門凹陷程度之間），此有告訴人提出
      本院之照片九張可稽。由前開受損情形可推知，該車係右前保險桿上方與被告
      聯絡車左側車頭為大角度之相撞，致造成此嚴重之凹陷毀損；其後雙方車輛因
      駕駛者本能反應分別向左右方閃避，因而兩車先短暫併行擦墥，致小客車右側
      前後車門產生輕微凹陷；迨小客車極力左轉脫離聯結車時，因反作用力之關係
      ，車尾向右甩，致其右後葉子板以較大之力量（惟小於剛開始車頭撞擊之力道
      ）與聯結車碰撞，而造成中度之凹陷。果如告訴人所稱：小客車整輛進入交岔
      路口時整個右側均受到被告聯結車正面撞擊者，則小客車右側前、中及後段之
      受損情形應係一致，且二車亦不會分向兩側滑行，而停止於道路兩旁。故本件
      應係兩車行近前述交岔路口時，均未減速慢行，作隨時停車準備或停車讓幹道
      車先行，致於路口時時發現時已閃避不及而相撞。是告訴人稱：被害人丙○○
      之小客車無暫停讓被告聯結車先行之義務等語，尚不足採，併此說明。
（五）此外，並有現場及車損照片附卷可稽。而被害人丙○○所受之前述重傷害與被
      告之過失行為間有相當之因果關係。被告之過失致人受重傷犯行，事證明確，
      可以認定。
二、查被告係為從事駕駛業務之人，已如前述，其因駕駛業務上之過失，致被害人丙○○受重傷害，核其所為，係犯刑法第二百八十四條第二項後段之罪。公訴人認
    被告所犯係同條項前段之罪，尚有未洽。惟其犯罪基本事實相同，爰變更其起訴
    法條審理。被告在有偵查權限機關發現其犯罪前，向據報到場處理之桃園縣警察
    局楊梅分局永安派出所警員丁○○自首前述犯罪，並接受裁判等情，並據證人丁○○證述在卷，爰依刑法第六十二條前段減輕其刑。爰審酌被告之過失情節，被
    害人丙○○禍未讓幹道車先行，亦有過失、被害人所遭受之傷害嚴重，已呈現植
    物人狀態、被告自案發後，除由其所投保之保險公司賠償被害人汽車強制責任保
    險給付一百四十萬元以外，均未自行賠償被害人，且於本件偵審期間對於洽商賠
    償事宜漠不關心，犯罪後態度惡劣等一切情狀，量處如主文所示之刑。
三、據上論斷，應依刑事訴訟法第二百九十九條第一項前段、刑法第二百八十四條第
    二項後段、第六十二條前段，罰金罰鍰提高標準條例第一條前段，判決如主文。
本案經檢察官柯怡如到庭執行職務。
中      華      民      國    九十一    年      一      月      十      日
                                      臺灣桃園地方法院刑事第六庭
                                          法  官  潘進順
右正本證明與原本無異。
如不服本判決，應於判決送達後十日內向本院提出上訴狀 (應附繕本)，上訴於臺灣
高等法院。
                                          書記官  林聖哲
中      華      民      國    九十一    年      一      月     十一     日
附論罪科刑依據之法條：
刑法第二百八十四條
因過失傷害人者，處六月以下有期徒刑、拘役或五百元以下罰金。致重傷者，處一年
以下有期徒刑、拘役或五百元下罰金。
從事業務之人，因業務之過失傷害人者，處一年以下有期徒刑、拘役或一千元以下罰
金。致重傷者，處三年以下有期徒刑、拘役或二千元以下罰金。
